【裁判字號】    89,交聲,364
【裁判日期】    900309
【裁判案由】    違反道路交通管理處罰條例聲明異議
【裁判全文】
臺灣臺北地方法院交通事件裁定          八十九年度交聲字第三六四號
    異議人即
    受處分人    甲○○
右列受處分人因違反道路交通管理處罰條例案件，對於臺北市交通事件裁決所中華民
國八十九年七月三日所為之處分（原處分案號：北市裁三字第駕裁二二－ＡＡＵ三九
六三九九號）聲明異議，本院裁定如左：
        主      文
原處分撤銷。
甲○○不罰。
        理      由
一、按法院受理交通事件，準用刑事訴訟法之規定，道路交通管理處罰條例第八十九
    條前段定有明文。是最高法院七十六年台上字第四九八六號判例「認定犯罪事實
    所憑之證據，雖不以直接證據為限，間接證據亦包括在內。然而無論直接證據或
    間接證據，其得為訴訟上之證明者，須於通常一般之人均不致有所懷疑，而得確
    信其為真實之程度者，始得據為有罪之認定。倘其證明尚未達到此一程度，而有
    合理之懷疑存在，而無從使事實審法院得有罪之確信時，即應由法院為諭知被告
    無罪之判決。」所揭示刑事訴訟法上法院認定事實之最重要原則（認定被告有罪
    ，就該有罪事實不能有任何之合理懷疑存在原則）。於法院審理行為人違反道路
    交通管理處罰條例案件時，當有其適用。易言之，法院於審理行為人違反道路交
    通管理處罰條例案件，當踐行完畢調查證據程序後，為事實之認定時，如就原處
    分機關所認定之行為人違規事實仍有合理之訴訟上懷疑，而無法百分之百確信行
    為人確有該當於道路交通管理處罰條例各該處罰條文之構成要件事實時，此際即
    應依訴訟上之待證事實「倘有懷疑，則從被告之利益作解釋」之證據法則，作對
    受處分人有利之認定。
二、本件原處分機關認受處分人即異議人甲○○於民國八十九年五月十一日中午十二
    時十二分許，騎乘車號ＤＱＥ－七三七號機車，在台北市○○○路、徐州路設有
    燈光號誌管制之交岔路口，明知台北市○○○路口燈光號誌已轉為禁止通行之紅
    燈，竟貿然轉左而闖紅燈，為台北市政府警察局中正一分局仁愛派出所員警丙○
    ○發現尾隨至台灣大學法商學院前當場攔停，員警丙○○請受處分人出示駕駛執
    照、行車執照，受處分人爭執並無闖紅燈行為，拒絕出示駕駛執照及行車執照，
    員警丙○○遂登記車號查詢電腦核對車籍資料無誤後，以受處分人有違反道路交
    通管理處罰條例第五十三條、第六十條第二項第一款之行為依據車籍登記名義逕
    行掣單舉發，並指定應到案日期為八十九年六月十一日。嗣受處分人於應到案日
    期前申訴，原處分機關函請舉發機關調查結果，仍認受處分人有闖紅燈、不聽制
    止或拒絕停車逃逸之違規行為，原處分機關即依道路交通管理處罰條例第五十三
    條、第六十條第一項之規定，於八十九年七月三日以北市裁三字第駕裁二二－Ａ
    ＡＵ三九六三九九號裁決書裁處新臺幣一千八百元罰鍰，並記違規點數四點。
三、訊據受處分人甲○○堅決否認有右開闖紅燈、不聽制止或拒絕停車逃逸之違規行
    為，辯稱：伊當天中午十二時未騎乘機車，也未借他人騎用，人在學校，約乙○
    ○一起吃飯等語，經查：證人乙○○到庭結證：八十九年五月十一日中午伊約受
    處分人在學校法學院地下室吃飯，伊十一點多就到了，她說她有課比較晚來，大
    概十二點到等語，以證人乙○○與受處分人僅朋友關係，尚不至於為使受處分人
    免於裁罰而自陷偽證罪之情境，所為證言，尚堪採信，且舉發員警丙○○亦到庭
    證稱：（問：駕駛人是否為當庭之受處分人﹖）不是，是一位二十餘歲的男生等
    語，則受處分人於右開違規時間既與乙○○一同在學校用餐，而舉發員警丙○○
    查獲之違規者為一位二十餘歲之男性，顯然並非受處分人騎乘右開機車違規，雖
    舉發員警丙○○到庭證稱：不可能記錯車牌，並提出工作記錄表以資證明，惟衡
    諸社會目前偽造車牌情形時有所聞，偽造者就車輛之車牌、車種、顏色等特徵，
    均極盡可能之吻合，以防洩漏偽造之破綻，則受處分人所辯，尚非不可採信。況
    原舉發違規行為乃闖紅燈及不服從交通勤務警察之稽查（道路交通管理處罰條例
    第五十三條、第六十條第二項第一款），而原處分卻以受處分人違規行為乃闖紅
    燈及不聽制止或拒絕停車接受稽查而逃逸（同條例第五十三條、第六十條第一項
    ），二者未盡相符，顯然不聽制止或拒絕停車接受稽查而逃逸之違規行為，並未
    經舉發機關舉發，原處分機關以未經舉發之違規行為，遽以裁罰，於法不合。從
    而，本件受處分人既無闖紅燈之違規行為，該輛違規闖紅燈機車所懸掛「ＤＱＥ
    －七三七」號機車車牌，非無遭人偽造冒用之可能，且原處分復就未經舉發之違
    規行為遽以裁罰，原處分顯有違誤。本件異議為有理由，自應由本院將原處分撤
    銷，改諭知受處分人不罰，以資適法。
四、據上論斷，應依道路交通案件處理辦法第二十條前段，裁定如主文。
中      華      民      國    九十      年      三      月      九      日
                          臺灣臺北地方法院交通法庭
                                  法  官  李  麗  玲
右正本證明與原本無異。
如不服本裁定，應於裁定送達後五日內向本院提出抗告狀。
                                  書記官  江  虹  儀
中      華      民      國    九十      年      三       月     九      日


司法院資訊處製作；財團法人民間司法改革基金會備份。
